【裁判字號】    95,台上,4783
【裁判日期】    950831
【裁判案由】    偽造文書
【裁判全文】
最高法院刑事判決            九十五年度台上字第四七八三號
    上  訴  人  甲○○
                乙○○
上列上訴人等因偽造文書案件，不服台灣高等法院中華民國九十
五年五月三十日第二審更審判決（九十五年度上更(一)字第九一號
，起訴案號：台灣板橋地方法院檢察署八十八年度偵字第一六三
○二號、八十九年度偵字第五八七○號），提起上訴，本院判決
如下：
    主  文
上訴駁回。
    理  由
按刑事訴訟法第三百七十七條規定，上訴於第三審法院，非以判
決違背法令為理由，不得為之。是提起第三審上訴，應以原判決
違背法令為理由，係屬法定要件。如果上訴理由狀並未依據卷內
訴訟資料，具體指摘原判決不適用何種法則或如何適用不當，或
所指摘原判決違法情事，顯與法律規定得為第三審上訴理由之違
法情形，不相適合時，均應認其上訴為違背法律上之程式，予以
駁回。本件原審經審理結果，認為上訴人甲○○、乙○○二人之
公文書不實登載犯行，均罪證明確，因而撤銷第一審所為科刑之
判決，改判依行為時即裁判時法之牽連犯規定，從一重均論處上
訴人二人共同公務員明知為不實之事項，而登載於職務上所掌之
公文書，足以生損害於公眾及他人罪刑，已詳敘其調查、取捨證
據之結果及憑以認定事實之心證理由。並就上訴人二人否認之供
詞及其等所辯各語認非可採，予以論述。就形式上觀察，原判決
要無採證認事違背經驗法則、論理法則或理由不備等違背法令之
情形。甲○○於警詢已坦承丙○○之民國八十六年七月十八日十
二時十分偵訊（談話）筆錄、台北縣警察局海山分局贓物認領保
管單、台北縣警察局海山分局新海派出所呈報單及台北縣警察局
車輛尋獲通報單，均係伊所填載、製作，丙○○所有ＥＴ－一三
九九號自用小客車實際上並未尋獲，趙某亦未於八十六年七月十
八日至警局應詢及認領其失竊該小客車，渠嗣於偵查中亦為相同
供述，且稱係乙○○持丙○○之身分證影本及印章至警局交伊製
作上開偵訊（談話）筆錄及認領保管單等文件等語，迨第一審調
查及原審更審前審理時，渠對於公訴事實及第一審判決認定有罪
之事實，亦坦承無訛。而乙○○於警詢、偵查中亦供認曾持丙○
○及其所有上開自用小客車資料及趙某之印章供甲○○辦理車輛
尋獲手續屬實。依此，渠二人於八十六年七月十八日均知丙○○
所有已報失竊之上開自用小客車，實際並未尋獲，乃竟由甲○○
在其職務上所掌上開偵訊筆錄、呈報單及車輛尋獲通報單上為已
經尋獲之記載，自屬「明知」而為不實登載甚明。原判決於理由
內依憑上訴人二人上開警詢、偵查中之供述，丙○○於警詢、偵
審中之供證及上開偵訊筆錄、呈報單等文件，乃認上訴人二人係
屬「明知」不實而於所掌上開公文書為不實登載，要無理由不備
之違法。而甲○○於警詢供稱係板橋市○○路○段一一九號「永
豐汽車出租行」之老闆娘要伊幫忙撤銷該ＥＴ－一三九九號小客
車之贓車紀錄，渠嗣於偵查中則明確供稱所指永豐汽車出租行老
闆娘，即係乙○○無誤，而乙○○亦不否認該小客車及丙○○之
資料、印章係伊持交戴某辦理車輛尋獲手續屬實。則原判決據以
認定上訴人二人為本件公文書登載不實罪之共同正犯，要無違誤
。至甲○○於第一審審理時雖稱係乙○○與乃夫即永豐汽車出租
行負責人楊肇基（已死亡）相偕至新海派出所製作筆錄，丙○○
之印章及身分證影本，伊不記得係何人交伊辦理云云，然嗣又具
狀稱渠所以先後為不同說詞，實係受乙○○要求配合所致等語，
原判決對此已說明不足採之理由，且戴某於第一審及原審更審前
調查時所指楊肇基曾為此（指偽報贓車已尋獲）打電話予伊乙節
，縱屬實在，然此於上訴人二人本件犯罪之成立既不生影響，則
原判決未予採信，並認楊某為本件共同正犯，亦無違法可言。而
甲○○於原審更審前調查時供稱係楊肇基打電話給伊，表示渠找
到一輛失竊小客車，要伊幫忙撤銷（指贓車紀錄），乙○○並未
打給伊，伊曾要求楊肇基將該小客車牽去給伊查看，但楊某未將
該車牽過去等語，縱屬非虛，亦無礙於張女本件犯罪之成立，已
如前述，即不能認係對渠有利之證據，原判決未說明不採之理由
，亦無理由不備之違誤。且原判決於論罪理由內已說明上訴人二
人係犯刑法第二百十三條之公務員登載不實公文書及同法第二百
十條之偽造私文書二罪名。並說明公務員登載不實之文書呈報或
通報，係依規定提出呈報上級或通報相關機關，難認有「行使」
故意，此部分甲○○將不實事項登載而製作之「台北縣警察局車
輛尋獲通報單」及「台北縣警察局海山分局新海派出所呈報單」
，於同日向派出所主管及分局長呈報之行為，不能論以「行使」
罪。是原判決論罪理由內復謂上訴人二人所犯上開二罪間，有方
法結果之牽連關係，為裁判上一罪，應從一重之「行使」登載不
實文書罪處斷等語。其中所稱「行使」二字，要屬文字之一時誤
載，並不影響全案情節與判決本旨，依司法院釋字第四三號解釋
意旨，尚不能執此即任指原判決違法。至丙○○之身分證影本雖
係上訴人二人供本件犯罪所用之物，然此依刑法第三十八條第三
項規定，以屬於犯人所有者為限，且係採職權沒收主義，並非採
「必」予沒收之義務沒收主義。則該身分證影本既屬得沒收之物
，是否沒收，事實審法院本有裁量職權，且其是否屬上訴人二人
所有，亦屬不明，則原判決未為沒收諭知，要不能指為違法。是
上訴人二人上訴意旨以上情指摘原判決違背法令，核與法律規定
得為第三審上訴理由之違法情形，不相適合。而渠等其餘上訴意
旨，則係就屬原審採證認事職權之適法行使及原判決已說明事項
，徒憑己見，任意指摘，且仍為單純事實之爭辯，均不能認係適
法之第三審上訴理由。依上揭說明，上訴人二人之上訴均屬違背
法律上之程式，俱應予駁回。甲○○之上訴既不合法律上程式，
而應從程序上予以駁回，則渠上訴意旨聲請為緩刑之宣告，即屬
無從審酌，併予敘明。
據上論結，應依刑事訴訟法第三百九十五條前段，判決如主文。
中    華    民    國  九十五  年    八    月  三十一  日
                      最高法院刑事第八庭
                          審判長法官  張  淳  淙
                                法官  張  春  福
                                法官  呂  丹  玉
                                法官  洪  昌  宏
                                法官  蔡  彩  貞
      本件正本證明與原本無異
                                      書  記  官
中    華    民    國  九十五  年    九    月    七    日
                                                      Ｅ


司法院資訊處製作；財團法人民間司法改革基金會備份。
